【裁判字號】    97,台上,6233
【裁判日期】    971204
【裁判案由】    強盜
【裁判全文】
最高法院刑事判決            九十七年度台上字第六二三三號
上  訴  人    丙○○
              甲○○
              丁○○
上列上訴人等因強盜案件，不服台灣高等法院台中分院中華民國
九十七年九月二十三日第二審判決（九十七年度上訴字第一七四
三號，起訴案號：台灣彰化地方法院檢察署九十六年度偵字第一
一七二六、一一七二七號，九十七年度偵字第一二一０號），提
起上訴，本院判決如下：
    主  文
上訴駁回。
    理  由
按刑事訴訟法第三百七十七條規定，上訴於第三審法院，非以判
決違背法令為理由，不得為之。是提起第三審上訴，應以原判決
違背法令為理由，係屬法定要件。如果上訴理由書狀並未依據卷
內訴訟資料，具體指摘原判決不適用何種法則或如何適用不當，
或所指摘原判決違法情事，顯與法律規定得為第三審上訴理由之
違法情形，不相適合時，均應認其上訴為違背法律上之程式，予
以駁回。本件上訴人丙○○上訴意旨略稱：上訴人患有精神多項
疾病，但原審法官卻未依職權加以調查，有調查職責未盡之違法
云云。上訴人甲○○上訴理由略以：上訴人被逮捕後，屢次透過
父親向被害人表達歉意，終於取得被害人諒解，不再對上訴人為
法律上追究行為並達成和解，此有和解書附卷可稽。被害人損害
已達到有效填補，但原判決仍不給上訴人減刑，忽視上訴人與被
害人和解之事實，原判決有理由不備之違法云云。上訴人丁○○
上訴理由略謂：刑法上一行為而觸犯數罪名之想像競合犯存在之
目的，在於避免對於同一不法要素予以過度評價，其所謂「同一
行為」係指所實行者為完全或局部同一之刑法上一行為而觸犯數
罪名之想像競合犯存在之目的，在於避免對於同一不法要素予以
過度評價，其所謂「同一行為」係指所實行者為完全或局部同一
之行為而言。因此刑法修正刪除牽連犯之規定後，於修正前原認
屬於方法目的或原因結果之不同犯罪，其間果有實行之行為完全
或局部同一之情形，應得依想像競合犯論擬。因此刑法修正刪除
牽連犯之規定後，於修正前原認屬於方法目的或原因結果之不同
犯罪，其間果有實行之行為完全或局部同一之情形，應得依想像
競合犯論擬。原判決認定上訴人於民國九十六年十二月十七日與
丙○○、甲○○謀議強盜取財，共同意圖為自己不法所有之犯意
聯絡，而認定上訴人同日接續五次竊盜行為，及同日犯強盜罪之
方法行為，所犯竊盜與強盜間，行為局部同一，依法應依想像競
合犯處斷方為適法，原判決論五罪分論並罰，有適用法則不當之
違誤云云。
惟查原判決依憑上訴人丙○○、丁○○、甲○○、共同被告乙○
○不利於己之部分自白、證人即被害人信益工業社老闆娘陳麗珠
之指訴、目擊證人呂信誠證述之情節、信益工業社遭強盜後現場
照片、上訴人等駕車逃離現場後，因逃亡心急，導致發生車禍，
所駕駛之贓車翻落田間，原本置於車內之金屬製空氣槍一枝、西
瓜刀二把均掉落車外，但彈匣及其中一把西瓜刀之刀鞘還在車內
之照片、丙○○及乙○○均受有嚴重傷害之診斷證明書、贓物認
領保管單一紙、查扣之引擎號碼四Ｇ九二Ｄ０六八一０六號之贓
車一輛（已發還蔡源泉）、ＮＺ－二一一三號車牌一面（已發還
林春美）、丙○○所有之ＵＥ－二六三０號車牌二面、西瓜刀二
把、手套三只、甲○○所有之金屬製空氣槍一枝等物、台灣高等
法院被告（丙○○）前案紀錄表等證據，資以認定上訴人等有原
判決事實欄所記載關於加重強盜部分之犯罪事實，因而維持第一
審此部分各論丙○○、丁○○、甲○○犯結夥攜帶兇器強盜罪（
丙○○為累犯），分別量處丙○○有期徒刑拾壹年、丁○○、甲
○○各有期徒刑拾年；扣案之西瓜刀貳把、金屬製空氣槍壹枝（
管制編號0000000000號）、手套參只，未扣案之扳手
壹支、鐵撬壹支、手套參只，均諭知沒收之判決，駁回上訴人等
在第二審之上訴，已詳述其所憑之證據及認定之理由。對丙○○
及其選任辯護人主張：丙○○長期患有憂鬱性精神官能症、精神
性過度換氣症候群、恐慌症、失眠、心因性之呼吸系統功能障礙
等疾病，必須長期吃藥控制，精神狀態已異於常人，請求減輕其
刑云云。以依卷附之台灣高等法院被告前案紀錄表記載，丙○○
自八十九年起即犯案累累，並有多次入監服刑之紀錄，且以本案
之犯罪情節，係由其起意策劃，上訴人等在強盜之前，事先勘察
地形，計劃準備周詳，並竊取安全帽、車牌等，以掩飾犯行。縱
丙○○患有上述疾病，然其既能為上開犯行，可見其辨識行為違
法之能力並無減低之情形，自無依刑法第十九條減輕其刑之餘地
。又甲○○所稱：伊已與被害人陳麗珠達成和解，請求從輕量刑
云云，以卷附之和解書雖記載：「乙方（指被害人陳麗珠）應無
任何財力損失，且願給甲方（指甲○○）一次改過自新機會，所
以對甲方願意交付之紅包不予收受。……願原諒甲方，不再對甲
方為法律上追究行為，並請法官給予甲方一次自新機會，對甲方
予以輕判。」，及證人陳麗珠於原審審理中亦到庭證稱：和解書
上面簽陳麗珠的姓名是我簽的，被告甲○○的家人去我家和我達
成和解的。當初甲○○的家人有帶紅包或金錢要跟我和解，但我
和我先生說不收。他說讓他有一個機會悔改。我不知道他們拿多
少錢要跟我和解，和解書是他們寫好帶去讓我們簽名，去我們家
二次，第一次說叫我原諒他，給他一個機會，我說不會收紅包，
他們就要求說給他們一個機會，第二次他們就拿這個和解書請我
們簽名，和解的事情是我先生和他們談的。……他們第一次有拿
錢和和解書來，我說不收他們的錢，所以沒有協調成功；第二次
（隔天）也是被告的父親來，有重新寫一張和解書，雙方才和解
等情。然查上訴人等當時係持刀、槍等兇器，以強暴方法，使被
害人不能抗拒，而強盜被害人之財物，對於被害人心理所造成不
可磨滅之恐懼，可想而知，縱然被害人與甲○○和解，並表示不
願追究之意，認為尚無減輕其刑或從輕量刑之必要，證人陳麗珠
之證言，尚難據為有利於甲○○之論據，分別在判決內加以指駁
，並說明證據取捨及判斷之理由。原判決所為論述，核與卷證資
料相符，從形式上觀察，並無違背法令之情形。按刑法第五十五
條所謂一行為觸犯數罪名，就故意犯而言係指對於該數罪同時有
各別之犯意而藉一個行為以達成之而言，若對於另一犯罪係臨時
起意，而行為亦不止一個，或基於同一之犯意而行為又先後可分
，即非刑法第五十五條上段之想像競合犯，應為數罪併罰，或刑
法修正前第五十六條之連續犯。原判決以上訴人等所犯加重竊盜
罪等與加重強盜罪，均係犯意各別、行為互殊，均應予分論併罰
，已說明其理由，於法尚無不合，丁○○上訴理由此部分之指摘
，尚有誤會。次按認事採證、證據之取捨及證據證明力之判斷，
俱屬事實審法院之職權，苟無違背證據法則，自不能指為違法。
原判決對於上訴人等有本件犯行，已說明其依憑之證據及認定之
理由，對於丙○○、丁○○、甲○○之辯解，認不可採，或不能
為有利之認定，亦在判決內詳述其不予採納之理由，並無上訴意
旨所指違背法令之情形。上訴人等上訴意旨所指各節，或為單純
事實之爭執；或不影響全部犯罪事實之認定而可認於原判決之主
旨有影響；或原審已加審酌、論斷，屬原審得本於職權裁量之事
項，已於判決內詳述其認事採證及證據取捨、判斷之理由，為其
職權之適法行使；核與法律規定得為第三審上訴理由之違法情形
，均不相適合，應認其等之上訴均違背法律上之程式，予以駁回
。
據上論結，應依刑事訴訟法第三百九十五條前段，判決如主文。
中    華    民    國  九十七  年   十二   月    四    日
                      最高法院刑事第二庭
                          審判長法官  黃  一  鑫
                                法官  許  錦  印
                                法官  劉  介  民
                                法官  張  春  福
                                法官  林  俊  益
      本件正本證明與原本無異
                                      書  記  官
中    華    民    國  九十七  年   十二   月    九    日
                                                     Ｒ


司法院資訊處製作；財團法人民間司法改革基金會備份。
